臺灣彰化地方法院民事裁定
110年度監宣字第166號
聲  請  人  李明珠  

相  對  人  李增輝  


關  係  人  李後勇  

            李錫泉  

上列聲請人聲請監護宣告事件，本院裁定如下：
    主  文
宣告李增輝（男、民國00年00月0日生、身分證統一編號：Z0000
00000號）為受監護宣告之人。
選定李明珠（女、民國51年1月日31生、身分證統一編號：Z0000
00000號）為受監護宣告之人之監護人。
指定李錫泉（男、民國00年0月00日生、身分證統一編號：Z0000
00000號）為會同開具財產清冊之人。
程序費用由受監護宣告之人負擔。
    理  由
一、聲請意旨略以：聲請人李明珠為相對人李增輝之胞妹，相對
    人經鑑定為中度失智，致其有不能為意思表示或受意思表示
    之情狀。為代相對人申請老人長照險之給付，爰此聲請對相
    對人為監護之宣告，並請求選定聲請人為監護人，同時指定
    相對人之胞弟即關係人李錫泉為會同開具財產清冊之人等語
    。
二、按對於因精神障礙或其他心智缺陷，致不能為意思表示或受
    意思表示，或不能辨識其意思表示之效果者，法院得因本人
    、配偶、四親等內之親屬、最近一年有同居事實之其他親屬
    、檢察官、主管機關或社會福利機構之聲請，為監護之宣告
    ，民法第14條第1項定有明文。次按受監護宣告之人應置監
    護人。法院為監護之宣告時，應依職權就配偶、四親等內之
    親屬、最近一年有同居事實之其他親屬、主管機關、社會福
    利機構或其他適當之人選定一人或數人為監護人，並同時指
    定會同開具財產清冊之人。法院為前項選定及指定前，得命
    主管機關或社會福利機構進行訪視，提出調查報告及建議。
    監護之聲請人或利害關係人亦得提出相關資料或證據，供法
    院斟酌。法院選定監護人時，應依受監護宣告之人之最佳利
    益，優先考量受監護宣告之人之意見，審酌一切情狀，並注
    意下列事項：1.受監護宣告之人之身心狀態與生活及財產狀
    況。2.受監護宣告之人與其配偶、子女或其他共同生活之人
    間之情感狀況。3.監護人之職業、經歷、意見及其與受監護
    宣告之人之利害關係。4.法人為監護人時，其事業之種類與
    內容，法人及其代表人與受監護宣告之人之利害關係。民法
    第1110條、第1111條、第1111條之1分別定有明文。再按監
    護宣告之裁定，於裁定送達或當庭告知法院選定之監護人時
    發生效力；監護宣告裁定經廢棄確定前，監護人所為之行為
    ，不失其效力，家事事件法第169條第1項、第170條第1項分
    別定有明文。
三、查聲請人主張之事實，業據其提出戶籍謄本、印鑑證明、衛
    生福利部彰化醫院（下稱彰化醫院）心理衡鑑報告等件為證
    。又經本院在鑑定人彰化醫院李景嶽醫師前訊問相對人，相
    對人於本院訊問其年紀、住所、現所在地及人別識別等問題
    時，僅回答本院其住於「冬山」，對於其他提問則以「不知
    道」為回應，有本院訊問筆錄在卷可按。再經本院囑託該院
    為鑑定，鑑定結果認：「醫學上的診斷：診斷名：失智症。
    障礙程度：中度以上」、「日常生活狀況：個案自68歲發生
    異物噎入氣管致休克、併發吸入性肺炎及急性呼吸衰竭之後
    ，日常生活功能明顯受損。其下肢退化無力、無法自行站起
    及行走，須以輪椅代步；吞嚥困難、無法自行進食(故需裝
    上鼻胃管以灌食)；而其個人清潔衛生、則需他人予以協助
    處理。故在家屬申請及社政單位安排下，個案已自民國108
    年4月(69歲)起，長期至衛生福利部中區老人之家接受全日
    照護，迄本次鑑定當日。」、「精神狀態：1.意識/溝通性
    ：清醒/因多答錯、或說辭反覆而致溝通性甚差；2.記憶力
    ：長短期記憶力均不佳（只記得自己姓名，其餘個人資料多
    無法正確答出）；3.定向力：差（人時地均無法正確答出）
    ；4.計算能力：差（連最簡單之加減算術亦無法計算）；5.
    理解‧判斷力：差（例如:連自己親妹亦不認識、稱沒見過；
    又如：不知現在是寒是暑？）；6.現在性格特徵：退化、略
    孩子氣；7.其他（氣氛‧感情狀態‧幻覺‧妄想‧異常行動等）
    ：現實感明顯不佳；8.智能檢查‧心理學檢查：難以配合施
    測（已領有失智症中度等級之身心障礙證明）」、「有關判
    斷能力判定之意見：不能管理處分自己財產」、「回復可能
    性說明：低。」、「鑑定判定：1.基於受鑑定人有失智症、
    其程度重大：不能管理處分自己的財產，回復之可能性低。
    2.失智症之程度，可為監護宣告：不能為意思表示或受意思
    表示、不能辨識其意思表示之效果」等語，有彰化醫院110
    年9月23日彰醫精字第1100500352號公函所附成年監護（輔
    助）鑑定書在卷可稽，堪認相對人因失智症，致不能為意思
    表示或受意思表示，亦不能辨識其意思表示之效果。從而，
    本件聲請為有理由，應予准許，爰宣告相對人為受監護宣告
    之人。
四、本件相對人業經監護宣告，揆諸前揭規定，自應為其選定監
    護人及指定會同開具財產清冊之人。又相對人未婚無配偶，
    亦無直系血親卑親屬，而其胞弟即關係人李後勇及李錫泉、
    弟媳李草芷、妹婿蔡錫河及姪女李庭葦均同意由聲請人擔任
    相對人之監護人，並以關係人李錫泉為會同開具財產清冊之
    人，有戶籍資料及親屬同意書在卷可稽。本院審酌上開事證
    ，認相對人無配偶及直系血親卑親屬，而聲請人與關係人李
    錫泉為相對人之手足，兩人為相對人之最近親屬，應能適切
    照護相對人，且其二人經親屬推為監護人、會同開具財產清
    冊之人，由渠等分別擔任相對人之監護人及會同開具財產清
    冊之人，應符合相對人之最佳利益，爰裁定如主文第2、3項
    所示。
五、末按民法第1113條準用同法第1099條、第1099條之1等規定
    ，於監護開始時，監護人對於受監護宣告之人之財產，應會
    同關係人李錫泉於2個月內開具財產清冊，並陳報法院，於
    開具完成並陳報法院前，監護人對於受監護宣告之人之財產
    ，僅得為管理上必要之行為，併此指明。
六、依家事事件法第164條第2項，裁定如主文。
中　　華　　民　　國　　110 　年　　10　　月　　12　　日
                  家事法庭    法  官  梁晉嘉
以上正本係照原本作成。
如對本裁定抗告，須於裁定送達後10日內向本院提出抗告狀，並
繳納抗告費新臺幣1千元。 
中　　華　　民　　國　　110 　年　　10　　月　　12　　日
                              書記官  許喻涵